臺灣高等法院高雄分院民事裁定　九十一年度家抗字第三○號
　　抗　告　人　財政部國有財產局臺灣南區辦事處
　　法定代理人　王禮賢
　　相　對　人　高雄縣大樹鄉農會
　　法定代理人　黃文賓
右抗告人因與相對人間選任遺產管理人事件，對於中華民國九十一年二月七日臺灣高
雄地方法院九十一年度管字第二號裁定提起抗告，本院裁定如左：
      主　    文
抗告駁回。
抗告程序費用由抗告人負擔。
      理  　  由
一、本件抗告意旨略以：原法院以被繼承人林清章之合法繼承人均拋棄繼承，致無人
    繼承後，依相對人之聲請而選定伊為遺產管理人，惟林清章可能有負債超過遺產
    而形同破產之情形，依司法院七十四年十月十五日（七四）院台廳一字第０五七
    八六號函所示，此類事件宜儘量避免選任國有財產局為遺產管理人；況現行法令
    並無已拋棄繼承之繼承人不得為遺產管理人之規定，且因繼承人就被繼承人之債
    權債務、印鑑、重要證件及產權文件等，均較知悉，應屬適任人選。再者，如由
    伊為遺產管理人，倘負債大於資產，則伊所耗費之時間、人力均難以金錢衡量，
    不僅國庫利益受損，亦造成浪費國家資源於特定人之不公現象，原裁定尚有不當
    ，爰請求廢棄等語。
二、經查，本件被繼承人林清章係於民國九十年十月八日死亡，而其配偶林吳止已於
    七十六年九月十六日死亡，另第一順位之繼承人林正郎等人均已合法拋棄繼承，
    第二、三、四順序之法定繼承人中，除妹妹吳林清幼外，其餘均已死亡，且吳林
    清幼亦已拋棄繼承等情，業據相對人提出原法院九十年度繼字第一０五九、一０
    八八號准予拋棄繼承之通知為證，且經第一順位之繼承人林正郎於本院調查時陳
    述明確，復經本院依職權調取該院九十年度繼字第一０五九、一０八八號拋棄繼
    承全卷查證屬實。又相對人為林清章之債權人，有其提出之原法院九十年度執字
    第二八二九七號之查封函可憑，則相對人自得以利害關係人身分聲請選任遺產管
    理人，原法院經斟酌結果，而選任抗告人為遺產管理人，即無不當。又選任遺產
    管理人為法院職權行使之事項，如無違背法令及經驗法則，或受選任人有得拒絕
    擔任之正當事由外，應不得執為抗告之依據。本件抗告人為國家管理財產之機關
    ，如本件遺產經清償債務後尚有剩餘，依民法第一千一百八十五條規定，即歸屬
    國庫，則由其為遺產管理人，應屬適當，自不得在未經實際管理前，即以可能有
    負債超過遺產或浪費時間、人力等事宜之預測，為拒絕擔任之論據，且抗告人為
    政府機關，與被繼承人間無利害關係，復有相當之專業能力足以勝任管理職務，
    顯較其他已無繼承意願而拋棄繼承之人為適當，況遺產管理在性質上非僅為被繼
    承人消極管理其遺產而已，因該遺產已不屬繼承人所有，而國庫亦有其取得財產
    利益之期待權，具有某種程度之公益性，若仍由無繼承意願之人為管理人，難免
    因而影響管理之積極作為，與遺產管理之本意即不相符。再者，拋棄繼承既為民
    法所規定繼承人之權利，一經行使後，就其與被繼承人間之財產關係即行斷絕，
    如再選任其為遺產管理人，而由其就被繼承人之財產為管理，無異剝奪其享有拋
    棄繼承之實益，與立法意旨顯然違背。又林清章之法定繼承人，既均已拋棄繼承
    ，應無再擔任遺產管理人之意願，如選任其為遺產管理人，不僅可能因無意願而
    影響管理事務之進行，就專業知識及管理能力，亦有所欠缺，尚非適當之人選。
    至司法院前開函文，僅表明儘量不宜選任，而供法院斟酌，並非為不得選任之依
    據，更不得執為拒絕擔任之論據，則抗告意旨認原裁定不當，求予廢棄，即無理
    由，應予駁回。
三、據上論結，本件抗告為無理由，依非訟事件法第二十八條、第八條第二項、民事
    訴訟法第四百九十二條第一項、第七十八條，裁定如主文。
中　　　華　　　民　　　國　　九十一　　年　　　五　　　月　　二十  　　日
                                      臺灣高等法院高雄分院民事第二庭
~B1審判長法官　簡色嬌
~B2　　　法官　陳真真
~B3　　　法官　林紀元
右為正本係照原本作成。
不得再抗告。
中　　　華　　　民　　　國　　九十一　　年　　　五　　　月　　二十一　　日
~B法院書記官　張宗芳
                                                                        Ｆ
